臺灣高等法院交通事件裁定　　　　　　100年度交抗字第658號
抗　告　人
即受處分人　張皇文
上列抗告人因違反道路交通管理處罰條例案件，不服臺灣桃園地
方法院所為中華民國100年5月5日100年度交聲字第202號裁定（
原處分案號：交通部公路總局新竹區監理所桃園監理站民國100
年3月1日桃監裁字第裁52-DP0000000號），提起抗告，本院裁定
如下：
    主  文
原裁定撤銷，發回臺灣桃園地方法院。
    理  由
一、原裁定意旨略以：抗告人即受處分人張皇文於民國（下同）
    99年10月22日23時35分許，駕駛車牌號碼6217-KU 自小客車
    沿桃園縣八德市○○路由介壽路往福國路方向行駛，駛至建
    國路與同和街交岔路口，欲左轉同和街口時，與被害人陳永
    典所騎乘在對向直行之車牌號碼BPU-972 號重型機車相撞，
    造成被害人受傷，送醫不治死亡等情，因認受處分人有轉彎
    車不讓直行車先行及肇事致人死亡之違規情事，為警依職權
    掣單舉發。受處分人不服提出申訴，經原處分機關調查結果
    ，仍認有上開違規情節，原處分機關乃依道路交通管理處罰
    條例第48條第1項第6款、第61條第1項第4款及違反道路交通
    管理事件統一裁罰基準及處理細則之規定，裁處罰鍰900 元
    、吊銷駕駛執照，1 年內不得考領駕駛執照。惟受處分人異
    議略以：(一)事發時被害人係受傷，而非死亡，此與舉發事實
    不符。(二)被害人當天重感冒、無駕照，酒後駕車，根本不容
    於道路上駕駛動力交通工具，亦應視為肇事因素之一。(三)參
    酌臺灣省桃園縣區車輛行車事故鑑定委員會鑑定意見書（桃
    縣鑑991148案）伍、肇事分析：二、4.內容之記載，本件應
    歸責於該不詳車號小型車。(四)事發地點為無號誌且為不規則
    交岔路口，無確切路口中心處，應依車輛及道路狀況轉彎，
    無所謂搶先轉彎情況，且被害人因滑倒無法正常行駛，並無
    未讓直行車先行云云。然經原審調查後，仍認受處分人有轉
    彎車不讓直行車先行及肇事致人死亡之違規行為，原處分機
    關雖依道路交通管理處罰條例第48條第1項第6款之規定處罰
    ，但疏未依同條例第63條第1項第1款規定同時記違規點數1
    點，尚屬可議，應就此部分撤銷原裁決，並裁定諭知「原處
    分關於轉彎車不讓直行車先行之部分撤銷。張皇文轉彎車不
    讓直行車先行，處罰鍰新台幣玖佰元，並記違規點數壹點。
    」，至肇事致人死亡部分，原處分機關依道路交通管理處罰
    條例第61條第1項第4款、第67條第3 項之規定裁處受處分人
    「吊銷駕駛執照，1 年內不得考領」，並無不當，受處分人
    此部分之異議為無理由，應予駁回等語。
二、抗告意旨略以：本案係因另一不詳車號小型車由同和街欲駛
    出左轉建國路，雖未駛入該路口之黃網線內（有機車行監視
    器畫面可證），卻造成被害人恐慌，其機車向左傾斜、滑倒
    （監視器畫面亦有出現滑行火花），再撞擊伊上開自小客車
    ，被害人所騎乘之機車、安全帽及椅座彈飛，被害人則俯臥
    於伊自小客車右方前輪附近。惟被害人係因傷送醫，並非當
    場死亡，顯與肇事致人當場死亡之情形不同。且肇事地點為
    無號誌，為不規則交岔路口，被害人係無駕駛執照，且酒後
    駕車，應共同或依比例承擔上開肇事責任，而非由受處分人
    單方承擔此一裁罰，為此提起抗告，請求更為適當裁定云云
    。
三、經查：
（一）受處分人於上開時、地，駕駛上開自小客車，欲左轉同和
      街口時，與被害人所騎乘在對向直行之重型機車相撞，被
      害人因傷送醫不治等事實，有財團法人天主教聖保祿修女
      會醫院出具之診斷證明書、臺灣桃園地方法院檢察署相驗
      屍體證明書、臺灣省桃園縣區車輛行車事故鑑定委員會鑑
      定意見書（下稱：鑑定意見書）及道路交通事故調查卷宗
      文件（內含道路交通事故現場圖、調查報告表(一)(二)、當事
      人登記聯單、當事人酒精測定紀錄表、肇事人自首情形紀
      錄表、調查筆錄（當事人、見證人、關係人）、照片黏貼
      紀錄表、初步分析研判表等）附卷可稽（見原審卷第7至8
      頁背面、第26至53頁），並有桃園縣政府警察局99年12月
      20日桃警局交字第DP0000000 號舉發違反道路交通管理事
      件通知單在卷可稽（見原審卷第9 頁），堪以採認。
（二）原裁定以本件係屬死亡車禍，受處分人肇事致騎乘重型機
      車之被害人受傷，嗣送醫不治死亡，已據財團法人天主教
      聖保祿修女會醫院出具診斷證明書及臺灣桃園地方法院檢
      察署相驗屍體證明書等證；且受處分人違規駕駛行為與被
      害人死亡結果間，具有相當因果關係，有上開鑑定意見書
      足資佐證，並經臺灣桃園地方法院檢察署檢察官以100 年
      度偵字第10284 號聲請簡易判決處刑書起訴在案等語，固
      非無見。然查，上開鑑定意見書伍、肇事分析：二、4.內
      容已明確記載『... 由現場監視錄影畫面影像顯示：「肇
      事前，一部不詳車號小型車由同安街欲駛出左轉建國路，
      惟前輪尚未跨越交岔路口內網狀線之邊線時，張（指受處
      分人）自小客車已先行跨越交岔路口內網狀線之邊線未到
      路口中央處即行左轉彎進入路口往同安街方向，對向陳（
      指被害人）重機車由對向於不詳車號小型車前方先行倒地
      滑行，再撞擊張（受處分人）自小客車。」之情形...』
      乙節，則事發時被害人騎乘重型機車係於不詳車號小型車
      前方先行倒地滑行，再撞擊受處分人之自小客車，然被害
      人人車何以先行倒地滑行，究係自身無照駕駛且酒後駕車
      之緣由，或與肇事前另部不詳車號小型車同欲左轉有關，
      抑僅受處分人之違規行為所致，原審雖向桃園縣政府警察
      局調取車禍現場監視錄影光碟（見原審卷第17頁），惟未
      經勘驗釐清此情節。且觀諸卷附事故現場照片（見原審卷
      第38至47頁），亦無從顯現原裁定理由四所載「...陳永
      典之機車係在行將與受處分人車輛相撞時，始人車倒地，
      人、車均撞及受處分人之右前車門、右前保險桿、引擎蓋
      等位，陳永典在撞及受處分人之車輛後尚有被明顯彈飛之
      情形」等節。則事發時究係受處分人搶先轉彎肇致被害人
      滑倒、或被害人自身緣故滑倒而無法正常行駛在先，即有
      調查未明之處。原審遽為認定受處分人有轉彎車不讓直行
      車先行及肇事致被害人死亡，並裁定諭知「原處分關於轉
      彎車不讓直行車先行之部分撤銷。張皇文轉彎車不讓直行
      車先行，處罰鍰新台幣玖佰元，並記違規點數壹點。其餘
      異議駁回。」，尚嫌速斷。
（三）本件交通事故亦涉受處分人是否成立刑法第276條第1項過
      失致人於死罪，經臺灣桃園地方法院檢察署檢察官以100
      年度偵字第10284 號聲請簡易判決處刑書提起公訴，由臺
      灣桃園地方法院100 年度桃交簡字第2405號案件審理中，
      有本院被告前案紀錄表在卷可憑。受處分人是否應負過失
      致死刑責，而有上開肇事致人死亡之違規情狀，既仍有疑
      。如在刑事訴訟尚未終結，行政程序未充分調查前，就受
      處分人是否肇事致人死亡乙節未予調查釐清，即依原處分
      機關舉發內容遽以採認並予裁罰，容屬速斷，難昭折服。
四、綜上，本件受處分人肇事致人死亡之違規事證仍有不明。受
    處分人提起抗告，指摘原裁定不當，非無理由。又本件交通
    違規行為，裁處罰鍰與吊銷駕照部分無從割裂，且為兼顧審
    級利益，爰將原裁定撤銷，發回臺灣桃園地方法院，期詳為
    調查後，另為適法之裁定。
據上論斷，應依道路交通案件處理辦法第25條、刑事訴訟法第41
3條前段，裁定如主文。
中    華    民    國     100    年     9    月    16    日
                  刑事第十四庭審判長法  官  陳志洋
                                    法  官  遲中慧
                                    法  官  張惠立
以上正本證明與原本無異。
不得再抗告。
                                    書記官  陳珮茹
中    華    民    國     100    年     9    月    16    日